臺灣桃園地方法院刑事判決　　　　　　 95年度簡上字第551號
上　訴　人　臺灣桃園地方法院檢察署檢察官
被　　　告　甲○○
上列上訴人因被告犯傷害案件，經本院以95年度簡字第233 號，
民國95年10月16日第一審簡易判決（檢察官聲請簡易處刑案號：
95年度偵字第2020號）後，檢察官不服提起上訴，本院管轄之第
二審合議庭判決如下︰
    主  文
上訴駁回。
    事  實
一、甲○○於民國95年1 月5 日凌晨，與友人在桃園縣桃園市○○路43號之「凱悅KTV 」唱歌、飲酒，並請丙○○所屬之傳
    播公司小姐坐檯陪酒，其間甲○○因不滿丙○○收費過高，
    於包廂內與丙○○發生口角，引起丙○○不悅，遂找來乙○○等多人持棍棒至「凱悅KTV 」門口，待甲○○與其不詳姓
    名年籍之成年友人共5 人走至「凱悅KTV 」門口時，丙○○
    、乙○○等人旋持棍棒上前欲教訓甲○○等人，甲○○與其
    友人亦不甘示弱，共同基於傷害之概括犯意聯絡，或徒手或
    持酒瓶，分別毆打丙○○及乙○○，造成丙○○頭部外傷併
    鼻樑部挫擦傷、頭頂部皮下血腫之傷害，乙○○亦受有頭部
    外傷併頭皮撕裂傷之傷害，甲○○復至「凱悅KTV 」對面劉
    韋成所擺設之雞排攤上取走劉韋成所有檳榔刀1 支，並持該
    檳榔刀，朝乙○○之背部及左手虎口處各刺1 刀，造成乙○○受有背部5 公分撕裂傷深至肌肉層、左手部5 公分撕裂傷
    深至肌肉層之傷害。嗣員警據報趕至現場，當場查獲上情，
    並扣得上開檳榔刀1 支。
二、案經丙○○、乙○○訴由桃園縣政府警察局桃園分局報告臺
    灣桃園地方法院檢察署檢察官偵查起訴。
    理  由
一、按被告以外之人於審判外之言詞或書面陳述，除法律有規定
    者外，不得作為證據；被告以外之人於偵查中向檢察官所為
    之陳述，除顯有不可信之情況者外，得為證據；被告以外之
    人於審判外之陳述，雖不符前4 條之規定，而經當事人於審
    判程序同意作為證據，法院審酌該言詞陳述或書面陳述作成
    時之情況，認為適當者，亦得為證據；當事人、代理人或辯
    護人於法院調查證據時，知有第159 條第1 項不得為證據之
    情形，而未於言詞辯論終結前聲明異議者，視為有前項之同
    意。刑事訴訟法第159 條第1 項、第159 條之1 第2 項、第
    159 條之5 就此分別定有明文。經查：
  (一)證人乙○○、丙○○、朱美惠、陳志豪、劉韋成於司法警察
    調查時所為之陳述，及證人乙○○、丙○○提出之診斷證明
    書各1 紙及其等受傷時所拍傷勢照片各1 幀，及證人丙○○
    於偵查中所拍傷勢照片3 幀，性質上屬被告以外之人於審判
    外之陳述，依刑事訴訟法第159 條第1 項規定，原則上不得
    作為證據，惟被告於本院準備程序中，就上開陳述之證據能
    力，均表示同意作為本案證據，迄本院言詞辯論終結前未就
    上開證據之證據能力聲明異議，且本院審酌上開證據並非公
    務員違法取得，亦無證據力明顯過低之情形，復經本院於審
    判期日就上開證據進行調查、辯論，依法自有證據能力，均
    得作為本案證據。
  (二)又證人乙○○、朱美惠、陳志豪於偵查中向檢察官所為之陳
    述，對於被告而言，均屬被告以外之人於審判外所為之陳述
    ，性質上均為傳聞證據，惟現階段刑事訴訟法規定檢察官代
    表國家偵查犯罪、實施公訴，依法其有訊問被告、證人及鑑
    定人之權，證人、鑑定人且須具結，而實務運作時，檢察官
    偵查中向被告以外之人所取得之陳述，原則上均能遵守法律
    規定，不致違法取供，其可信度極高，是以，刑事訴訟法於
    92年2 月6 日修正時，即為兼顧理論與實務，以該法第159
    條之1 第2 項規定，除顯有不可信之情況者外，得為證據（
    參考刑事訴訟法第159 條之1 立法理由）。從而，被告本人
    以外之人於偵查中向檢察官所為之陳述，既已依法具結，又
    非檢察官非法取供而得，且無顯有不可信之情況，即應認該
    證人於偵查中具結所為之證述，具有證據能力。審酌證人乙○○、朱美惠、陳志豪等人於偵查中所為之證述，並非違法
    取得，且無顯有不可信之情形，本院即應認上開證人3 人於
    偵查中向檢察官所為之陳述，可作為本案證據。
  (三)卷附現場照片8 幀、監視器翻拍照片6 幀及扣案檳榔刀1 支
    等證據，均非供述證據，無傳聞法則之適用，與本案待證事
    實具有關聯性，且無證據證明係公務員違法取得之物，自得
    採為證據。
二、上開犯罪事實，業據被告甲○○於警詢、偵查中、原審準備
    程序中及本院準備程序中供承不諱，並有證人即告訴人乙○○於警詢及檢察官偵訊中先後指訴明確，核與告訴人丙○○
    於警詢時之指述相符，且經證人即在場之乙○○友人朱美惠
    於警詢、偵查中證稱：伊當時坐在乙○○駕駛之車號3356-K
    R 號自小客車之副駕駛座上，看到一群人從凱悅KTV 大門口
    出來，有5 、6 人衝去打丙○○，乙○○過去擋，後來5 、
    6 人又衝去打乙○○，有人拿酒瓶打乙○○頭部，警察要來
    時，伊看到被告拿刀往乙○○之背部刺1 刀等語明確（見偵
    查卷第30至32頁、第43頁），及證人即在場之丙○○友人陳
    志豪於警詢中證稱：當時伊看到丙○○在桃園市○○路43號
    凱悅KTV 樓下與被告等4 、5 人發生爭執後，先毆打伊朋友
    丙○○，一直毆打到發生地對面，後來乙○○跑去勸架時，
    被告等4 、5 人就拖乙○○到旁毆打，伊聽到玻璃破碎聲，
    就跑去看丙○○之傷勢，警方趕到現場時，被告要逃跑，就
    被警察當場逮捕等語（見偵查卷第33至34頁），互核相符，
    由此足認被告上開任意性自白，核與事實相符，足堪採信。
    此外，復有現場監視錄影機所拍攝之畫面光碟1 片、監視器
    翻拍照片6 幀（見偵查卷第39至41頁）、現場照片8 幀（見
    偵查卷第37至38頁）在卷可稽，及被告持以刺傷告訴人乙○○之檳榔刀1 支扣案可佐；而告訴人乙○○、丙○○2 人因
    本案受有前揭傷害乙節，亦有行政院衛生署桃園醫院診斷證
    明書2 張及渠等受傷之照片在卷可稽（見偵查卷第23、29、
    59頁），是被告上開犯行足堪認定。綜此，本案事證明確，
    被告犯行足堪認定，應予依法論科。
三、查被告甲○○行為後，刑法於94年2 月2 日修正公布，於95
    年7 月1 日施行。按行為後法律有變更者，適用行為時之法
    律，但行為後之法律有利於行為人者，適用最有利於行為人
    之法律，修正後刑法第2 條第1 項定有明文。刑法第2 條本
    身雖經修正，但刑法第2 條既屬適用法律之準據法，本身尚
    無比較新舊法之問題，應一律適用裁判時之修正後刑法第2
    條規定以決定適用之刑罰法律，核先敘明。又以本次刑法修
    正之比較新舊法，應就罪刑有關之共犯、未遂犯、想像競合
    犯、牽連犯、連續犯、結合犯，以及累犯加重、自首減輕暨
    其他法定加減原因（如身分加減）與加減例等一切情形，綜
    其全部罪刑之結果而為比較，如新舊法處罰之輕重相同，即
    無比較適用之問題，即無刑法第2 條第1 項之適用，應依一
    般法律適用原則，適用裁判時法（參見最高法院95年度第8
    次、第21次之刑庭會議決議意旨）。經查：
  (一)刑法第277 條第1 項前段之傷害罪，法定刑所得科或併科之
    罰金為1 千元以下罰金，據修正後刑法施行法增訂第1 條之
    1 ：「中華民國九十四年一月七日刑法修正施行後，刑法分
    則編所定罰金之貨幣單位為新臺幣。九十四年一月七日刑法
    修正時，刑法分則編未修正之條文定有罰金者，自九十四年
    一月七日刑法修正施行後，就其所定數額提高為三十倍。但
    七十二年六月二十六日至九十四年一月七日新增或修正之條
    文，就其所定數額提高為三倍」及刑法第33條第5 款修正為
    ：「主刑之種類如下：五、罰金：新臺幣一千元以上，以百
    元計算之」等規定，是依修正後之法律，刑法第277 條第1
    項前段傷害罪所得科或併科之罰金刑最低為新臺幣1 千元；
    然依被告行為時之刑罰法律，即罰金罰鍰提高標準條例第1
    條前段規定得提高之倍數為2 倍至10倍及刑法第33條第5 款
    規定之罰金最低額1 元計算，該罪所得科或併科罰金刑最低
    額為銀元1 元，經依現行法規所定貨幣單位折算新臺幣條例
    第2 條換算為新臺幣，其罰金刑最低額僅為新臺幣3 元。因
    此，比較上述修正前、後之刑罰法律，自以被告行為時關於
    科處罰金刑之法律較有利於被告。
  (二)本件被告先後所犯傷害犯行，依修正前刑法第56條連續犯之
    規定，應論以1 罪並加重其刑；然上開連續犯之規定，業經
    修正後刑法刪除，依新法應分論併罰之結果，其刑度顯較依
    修正前刑法第56條規定，應論以1 罪，並依法加重其刑為重
    ，故經比較新舊法之結果，應依刑法第2 條第1 項前段之規
    定，適用修正前之連續犯規定，對被告較有利。
  (三)又被告行為時之刑法第41條第1 項有關易科罰金之折算標準
    已於94年2 月2 日修正公布，罰金罰鍰提高標準條例第2 條
    並於95年5 月17日修正刪除，均自95年7 月1 日施行，有關
    易科罰金之折算標準，被告行為時之易科罰金折算標準，修
    正前罰金罰鍰提高標準條例第2 條前段（現已刪除）規定，
    就其原定數額（1 元以上3 元以下）提高為1 百倍折算1 日
    ，則本件被告行為時之易科罰金折算標準，應以銀元1 百元
    以上3 百元以下折算1 日，經折算為新臺幣後即以新臺幣3
    百元以上9 百元以下折算一日，惟95年7 月1 日施行之刑法
    第41條第1 項前段則規定：「犯最重本刑為五年以下有期徒
    刑以下之刑之罪，而受六個月以下有期徒刑或拘役之宣告者
    ，得以新臺幣一千元、二千元或三千元折算一日，易科罰金
    。」，比較修正前後之易科罰金折算標準，以修正施行前之
    規定，較有利於被告，依修正後刑法第2 條第1 項前段之規
    定，應適用行為時即修正前刑法第41條第1 項前段、修正前
    罰金罰鍰提高標準條例第2 條之規定較有利於被告。
  (四)綜合上述各條文修正前、後之比較，揆諸前揭最高法院決議
  　及修正後刑法第2 條第1 項前段、後段規定之「從舊從輕原
    則」，自應全部適用被告行為時之法律，即修正前刑法之相
    關規定予以論處。
四、核被告甲○○所為，係犯刑法第277 條第1 項前段之傷害罪
    。被告與另5 名真實姓名年籍不詳之成年友人間，就上開犯
    行有犯意聯絡及行為分擔，應依刑法第28條規定論以共同正
    犯。又被告先後傷害告訴人丙○○、乙○○2 人，時間緊接
    ，方法相同，觸犯構成要件相同之罪名，顯係基於概括犯意
    為之，為連續犯，應依修正前刑法第56條規定論以一罪並加
    重其刑。
五、上訴人以告訴人乙○○請求上訴稱：被告未與告訴人和解，
    犯後態度不佳，法院審理，未傳喚告訴人到庭陳述意見，告
    訴人不及提起刑事附帶民事訴訟云云，因而提起本件上訴。
    惟按，法官於有罪判決中，究應如何量處罪刑，抑或是否宣
    告緩刑等，均為實體法賦予審理法官裁量之刑罰權事項，法
    官行使此項裁量權，自得依據個案情節，參諸刑法第57條所
    定各款犯罪情狀之規定，於該法定刑度範圍內，基於合義務
    性之裁量，量處被告罪刑；法官為此量刑之裁量權時，除不
    得逾越法定刑或法定要件外，尚應符合法規範之體系及目的
    ，遵守一般有效之經驗及論理法則等法原則，亦即應兼顧裁
    量之外部及內部性，如非顯然有裁量逾越或裁量濫用之違法
    情事，自不得任意指摘為違法，此亦為最高法院歷年多起判
    例所宣示之原則（參見最高法院80年台非字第473 號判例、
    75年台上字第7033號判例、72年台上字第6696號判例、72年
    台上字第3647號判例等）。是量刑之裁量權，乃憲法所保障
    法官獨立審判之核心，法院行使此項裁量權，亦非得以任意
    或自由為之，仍應受一般法律原理原則之拘束，即仍須符合
    法律授權之目的、法律秩序之理念、國民法律感情及一般合
    法有效之慣例等規範，尤其應遵守比例原則及平等原則之意
    旨，否則即可能構成裁量濫用之違法（另參見最高法院86年
    度台上字第7655號判決）。亦即如非有裁量逾越或裁量濫用
    之明顯違法情事，自不得擅加指摘其違法或不當，即使上級
    法院對下級法院裁量權之審查，亦應同此標準，此不僅在保
    障法官不受任何制度外之不當干涉，更保障法官不受制度內
    的異質干涉，此方符憲法第80條所宣示獨立審判之真義，先
    此敘明。本院審酌原審審理中業於95年5 月26日傳喚被告及
    告訴人乙○○到庭進行調解，嗣因雙方無共識而無法達成和
    解乙節，此有原審95年5 月26日調解期日報到單、調解委員
    調解單各1 份在卷可參，原審並依職權向行政院衛生署桃園
    醫院函詢告訴人乙○○於上開時地所受傷部位「背部5 公分
    撕裂傷，深至肌肉層」之造成原因為何、其深入肌肉層之情
    況如何，而予查明此部分係告訴人乙○○遭被告以扣案檳榔
    刀刺傷背部所致，故認被告犯行明確，並審酌被告所為係連
    續犯，而予加重其刑後，並斟酌被告之素行、犯罪之動機、
    手段、犯罪時所受刺激、告訴人2 人所受之傷害程度、犯罪
    後被告坦承犯行之態度，及被告業與告訴人丙○○達成和解
    等一切情狀，引用刑事訴訟法第449 條第2 項、第3 項，修
    正後刑法第2 條第1 項前段、第28條，刑法第277 條第1 項
    前段，修正前刑法第56條之規定，量處被告有期徒刑3 月，
    並依修正前刑法第41條第1 項前段，罰金罰鍰提高標準條例
    第1 條前段，修正前罰金罰鍰提高標準條例第2 條規定，諭
    知易科罰金之折算標準，且就被告持以刺傷告訴人乙○○所
    用之檳榔刀1 把，認定係證人劉韋成所有之物，不得宣告沒
    收，另被告及其他共同正犯供犯罪所用之酒瓶，並未扣案，
    亦無證據顯示係被告或共同正犯所有之物，亦認無從宣告沒
    收等情，經核其認事用法，並無違誤，量刑亦屬妥當，應予
    維持。至上訴人以告訴人乙○○於原審到庭行調解後，未與
    被告達成和解，又未於原審繫屬中提出附帶民事訴訟，及認
    原審量刑太輕云云，均無理由，應予駁回。
六、被告經合法傳喚，無正當理由不到庭，爰依刑事訴訟法第37
    1 條之規定，不待其陳述，逕為一造辯論判決。
據上論斷，應依刑事訴訟法第455 條之1 第3 項、第368 條、第
371條，判決如主文。
本案經檢察官施宣旭到庭執行職務。
中　　華　　民　　國　　96　　年　　4 　　月　　10　　日
                  刑事第九庭  審判長法  官  何信慶
                                    法  官  蘇琬能
                                    法  官  胡芷瑜
以上正本證明與原本無異。
不得上訴。
                                    書記官  張懿昀
中　　華　　民　　國　　96　　年　　4 　　月　　13　　日
